【裁判字號】    97,台抗,701
【裁判日期】    971113
【裁判案由】    聲請假處分
【裁判全文】
最高法院民事裁定              九十七年度台抗字第七○一號
再 抗告 人  甲○○
訴訟代理人  王世宗律師
上列再抗告人因與乙○○等間聲請假處分事件，對於中華民國九
十七年四月三十日台灣高等法院台南分院裁定（九十七年度抗字
第五七號），提起再抗告，本院裁定如下：
    主  文
原裁定廢棄，應由台灣高等法院台南分院更為裁定。
    理  由
按債權人就金錢請求以外之請求，因請求標的之現狀變更，有日
後不能強制執行或甚難執行之虞，欲保全強制執行者，即得聲請
假處分，此觀民事訴訟法第五百三十二條之規定自明。而假處分
乃保全強制執行方法之一種，苟合於假處分之要件，並經債權人
敘明假處分之原因存在，法院即得為假處分之裁判，此與土地法
第三十四條之一第一項規定，共有土地或建築改良物之共有人，
得以應有部分合計逾三分之二，或共有人過半數及其應有部分合
計過半數之同意，處分、變更共有土地或建築改良物，或設定地
上權、永佃權、地役權、典權，係屬不同二事，尚不得以共有人
有此權限，即謂對共有物有優先購買權之共有人不得聲請對爭執
之共有物為假處分。本件再抗告人主張：伊及相對人乙○○、丙
○○係坐落台南市○○區○○段第九六九之一○地號土地之共有
人，應有部分依序為一○○○分之二五一、一○○○分之五一○
、一○○○分之二三九，相對人於民國九十六年十二月十三日以
存證信函通知伊，略以其將依土地法第三十四條之一規定出售包
括系爭土地在內之二十五筆土地，伊收受後隨即向相對人表示願
以同一價格優先承購，茲恐相對人將系爭土地所有權移轉他人，
致伊權利遭受無從回復之損害，因聲請假處分以保全強制執行等
語。原法院未審酌再抗告人之聲請是否合於首開法條所定假處分
之要件，遽以相對人係依土地法第三十四條之一第一項規定處分
系爭土地，此為其合法之權限，再抗告人既有優先購買權，自無
日後不能強制執行或甚難執行情事，且若准許假處分，等於否定
相對人處分系爭土地之合法權限，導致命為直接可達強制執行目
的之處分，自不得為假處分為由，以裁定維持台灣台南地方法院
所為駁回再抗告人聲請之裁定，駁回再抗告人之抗告，尚有可議
。再抗告意旨，指摘原裁定違背法令，聲明廢棄，非無理由。
據上論結，本件再抗告為有理由。依民事訴訟法第四百九十五條
之一第二項、第四百七十七條第一項、第四百七十八條第二項，
裁定如主文。
中    華    民    國  九十七  年   十一   月   十三   日
                      最高法院民事第七庭
                          審判長法官  陳  國  禎
                                法官  陳  重  瑜
                                法官  吳  麗  女
                                法官  簡  清  忠
                                法官  高  孟  焄
      本件正本證明與原本無異
                                      書  記  官
中    華    民    國  九十七  年   十一   月  二十五  日
                                                      M


司法院資訊處製作；財團法人民間司法改革基金會備份。
